【裁判字號】    89,交上易,183
【裁判日期】    891130
【裁判案由】    公共危險等
【裁判全文】
臺灣高等法院高雄分院刑事判決                  八十九年度交上易字第一八三號
    上訴人
    即被告  甲○○
右上訴人因公共危險等案件，不服臺灣高雄地方法院八十八年度交易字第七四九號中
華民國八十九年六月廿八日第一審判決（起訴案號：臺灣高雄地方法院檢察署八十八
年度偵字第二二七二二號），提起上訴，本院判決如左：
    主  文
上訴駁回。
    事  實
甲○○考領有普通小型車駕駛執照，明知其應注意飲酒後其吐氣所含酒精成份超過每
公升零點二五毫克以上者，不得駕車，緣於民國八十八年六月十六日夜間十一時許起
，與友人在高雄建國路附近某餐廳飲用高粱酒及啤酒後，其視覺能力變差、運動反射
神經遲鈍，以致判斷及注意能力均受嚴重影響，已不能安全駕駛動力交通工具，竟率
而駕駛車牌號碼ＹＰ─五九六八號自用小客車附載林貫敏，嗣於同日夜間十一時十分
許，沿高雄市○○區○○路由北往南方向行駛，途經該路與中正一路設有行車管制號
誌之交岔路口時，本應注意汽車行駛至交岔路口，應遵守燈光號誌或交通警察之指示
，且應注意行車管制號誌中之圓形紅燈顯示意義，乃車輛面對圓形紅燈表示禁止通行
，不得超越停止線或進入路口，以避免道路交通事故之發生，而依當時天候晴朗，夜
間有照明，柏油路面乾燥無缺陷，道路無障礙物，視距良好，行車管制號誌動作正常
，且依其智識、能力亦無不能注意之情事，詎其飲酒後吐氣所含酒精成份已達每公升
一點零五毫克（八十八年六月十六日夜間十一時五十分許測試），業已不能安全駕駛
動力交通工具之狀態下，仍貿然駕駛上開自用小客車，途經上開交岔路口時，亦疏未
注意面對行車管制號誌中之圓形紅燈，竟超越停止線進入路口，適有乙○○騎乘車牌
號碼ＴＦＪ─一三七號輕型機車，沿中正一路由西往東方向行駛，行經該交岔路口時
面對行車管制號誌為圓形綠燈，繼續駕車前行，因閃煞不及，其機車車頭前車輪遽與
甲○○之自用小客車右前車門及右後車門正面撞擊，以致乙○○人車倒地，因此受有
右股骨幹骨折、右第四指骨骨折等傷害。甲○○於肇事後，留在事故現場，對於未發
覺之過失傷害部分，主動向處理員警表示其為肇事者，而接受裁判；另經警發覺其有
酒後駕車現象，對之測試吐氣所含酒精成份已超過標準數值甚多，如前所述，甲○○
始於警詢中坦承飲酒後駕車。案經被害人乙○○訴請臺灣高雄地方法院檢察署檢察官
偵查起訴。
    理  由
一、訊據被告甲○○固不否認有於前揭時地飲用高粱酒及啤酒後駕駛上開自用小客車
    ，並與告訴人乙○○發生道路交通事故，告訴人因此受有如事實欄所示之傷害等
    情事，惟矢口否認有何過失犯行，辯稱︰渠並未闖越紅燈云云。惟查︰
(一)、被告於本件肇事事故中有闖越紅燈之事實，業據告訴人於警、偵訊及本院審理中
    指訴歷歷，並經證人即吳天麟於審理中到庭結證稱︰本件道路交通事故發生前，
    伊正沿輔仁路由南往北方向（與被告車係由北往南反方向），在前開交岔路口等
    待紅燈變換之際，發現自對向車道，有一部深色自用小客車要左轉入輔仁路，轉
    過來時他停住了，駕駛人下車，有一機車騎士倒在路上，伊立即撥打行動電話○
    九三三─三八五二四一號向一一○報警等語，並提出中華電信股份有限公司出具
    之通聯紀錄影本乙紙在卷可稽，足見證人吳天麟證陳伊當天確有打一一０電話無
    訛，則證人稱伊案發時在現場自屬可信，而證人吳天麟既稱與被告同行駛輔仁路
    相反方向，吳天麟既仍在中正路口之另一端等紅燈，並目睹被告自對向車道穿越
    中正一路後因碰撞而停下，則被告係闖越紅燈穿越中正路後因與被害人所騎乘機
    車碰撞方停下無訛，就此一證述事實，被告所聲請傳喚之證人曾鏧河及案發時當
    時渠駕車附載之證人林貫敏，到庭證陳內容均無法對何人闖紅燈一節提供反駁，
    吳天麟之證詞自有其證據力，足見被害人之指陳被告闖越紅燈肇致本件事故，尚
    非無據。
(二)、被告飲用酒類，不能安全駕駛動力交通工具部分，亦有每公升一點零五毫克之酒
    精濃度測試單及舉發道路交通管理事件通知單各乙紙附卷可憑，又本件道路交通
    事故，尚有高雄市○○○○○道路交通事故調查報告表暨事故現場圖、現場談話
    紀錄、測繪道路交通事故現場草圖及事故現場照片七幀、被告自用小客車車損照
    片十幀分別在卷（偵查卷及本案卷）足資佐憑。復以，告訴人因本件道路交通事
    故受有如事實欄所示之傷害，有重仁骨科醫院醫師黃永順出具之診斷證明書乙紙
    附卷可按。綜上所述，足認被告飲酒後駕車行經肇事路口，闖越行車管制號誌已
    為圓形紅燈之狀態，致肇本件道路交通事故甚明。
二、按刑法第一百八十五條之三規定所謂「不能安全駕駛」，乃抽象危險犯，並不以
    發生具體危險為必要，對於呼氣酒精濃度已達每公升零點五五毫克（○．五五Ｍ
    Ｇ＼Ｌ）以上，肇事率為一般正常人之十倍，認為已達不能安全駕車之標準，此
    業經法務部八十八年五月十八日法八八檢字第○○一六六九號函告週知，且按就
    醫學文獻所知，酒精對人體造成之影響，於呼氣時酒精濃度達每公升零點二五毫
    克（約合體內血液中酒精濃度五○ＭＧ＼ＤＬ或零點零五％）即會輕度中毒，造
    成輕度協調功能降低；呼氣酒精濃度達每公升零點五毫克時（約合體內血液中酒
    精濃度一○○ＭＧ＼ＤＬ或零點一％）屬輕到中度中毒症狀，出現反應較慢、感
    覺減低、影響駕駛之狀況；呼氣酒精濃度達每公升零點七五毫克（約合體內血液
    中酒精濃度一五○ＭＧ＼ＤＬ或零點一五％）時出現思考改變、個性行為改變等
    中毒症狀；復依呼氣酒精濃度每公升一點○毫克換算為體內血液中酒精濃度約為
    二○○ＭＧ＼ＤＬ，其所產生之生理反應為情緒起伏大，步態不穩，肢體協調、
    平衡感與判斷力障礙度升高、噁心嘔吐、精神混惑不清晰等中度中毒症狀；又飲
    酒後一小時許，其體內血液酒精濃度可達最高，此有分別有行政院國軍退除役官
    兵輔導委員會臺北榮民總醫院八十八年八月五日（八八）北總內字第二六八六八
    號函文、八十八年十月二十六日（八八）院賓文廉字第一三四○七號臺灣高等法
    院函中台北醫學院附設醫院精神科主任蔡尚穎「酒精對人體生理與行為之影響」
    一文可據。而本案被告為警查獲時其吐氣所含酒精成份測試，如上所述，其吐氣
    酒精濃度已達每公升一點零五毫克，殊高於前揭標準，其發生肇事之危險性，業
    已高出一般人甚多，依前揭說明，被告顯已達不能安全駕駛之情狀，足堪認定。
三、按汽車駕駛人飲酒後其吐氣所含酒精成份超過每公升零點二五毫克以上者，不得
    駕車；汽車行駛至交岔路口，應遵守燈光號誌或交通警察之指示；行車管制號誌
    中之圓形紅燈顯示意義，乃車輛面對圓形紅燈表示禁止通行，不得超越停止線或
    進入路口，道路交通安全規則第一百十四條第二款、第一百零二條第一項第一款
    及道路交通標誌標線號誌設置規則第二百零六條第五款第一目分別定有明文。被
    告既考領有普通小型車駕駛執照，對於前揭規定自無法諉為不知，且前揭規定之
    義務亦為被告應注意之事項。況依當時天候晴朗，夜間有照明，柏油路面乾燥無
    缺陷，道路無障礙物，視距良好，行車管制號誌動作正常，有前揭道路交通事故
    調查報告表足佐，且依被告之智識、能力亦無不能注意之情事，詎其飲酒後吐氣
    所含酒精成份已達每公升一點零五毫克，業已不能安全駕駛動力交通工具之狀態
    下，仍貿然駕駛上開自用小客車，途經上開交岔路口時，亦疏未注意面對行車管
    制號誌中之圓形紅燈，竟超越停止線進入路口，致肇事使告訴人受傷，其有過失
    ，已經明顯，告訴人因本件道路交通事故受傷，與被告之過失行為間並有相當之
    因果關係。是本案事證已臻明確，被告犯行洵堪認定，應予依法論科。
四、被告甲○○服用酒類，不能安全駕駛動力交通工具而駕駛自用小客車肇事致告訴
    人受傷，核其所為，係犯刑法第一百八十五條之三之服用酒類，不能安全駕駛動
    力交通工具而駕駛罪及刑法第二百八十四條第一項前段之普通過失傷害罪。被告
    所犯二罪間，犯意各別，罪名不同，應予分論併罰。按刑法第一百八十五條之三
    之服用酒類，不能安全駕駛動力交通工具而駕駛罪，所侵害之法益，為社會之公
    共安全；刑法第二百八十四條第一項前段之普通過失傷害罪，所侵害之法益，為
    個人身體、健康之安全。其所觸犯之二罪，不具保護法益之同一性，自應分別成
    罪。至在犯罪科刑上，被告所觸犯之服用酒類，不能安全駕駛動力交通工具而駕
    駛罪與普通過失傷害罪，前者，為繼續犯；後者，則為即成犯，二者僅於撞人之
    時點與場所相合致而已，自無從成立想像競合犯，應予數罪併罰。又被告酒醉駕
    車，因而致人受傷，依法應負刑事責任，依道路交通管理處罰條例第八十六條第
    一項規定，加重其刑至二分之一。被告於肇事後留在事故現場，對於未發覺之過
    失傷害犯行，主動向處理事故之員警坦承肇事，而接受偵訊，業據證人即事故現
    場處理之員警林語堂、傅振亞到庭證述綦詳，為對未發覺之犯罪（過失傷害部分
    ）自首而接受裁判，應依刑法第六十二條之規定減輕其刑，並依法先加後減之。
    而服用酒類不能安全駕駛動力交通工具部分犯行，迺經警發覺渠有酒後駕車現象
    ，對之測試吐氣所含酒精成份已超過標準數值甚多，如前所述，被告始於警訊中
    坦承飲酒後駕車，故不符合刑法上自首要件，附此敘明。被告上開犯罪事證既明
    ，原審法院乃依道路交通管理處罰條例第八十六條第一項，刑法第一百八十五條
    之三、第二百八十四條第一項前段、第五十一條第五款、第六十二條前段、第四
    十一條，罰金罰鍰提高標準條例第一條前段、第二條之規定，並審酌被告既考領
    有普通小型車駕駛執照，則明知或無法諉為不知服用酒類後精神已達混惑不清晰
    之狀態，而發生車禍之機率，相較未飲用酒類者為高，詎仍為駕駛自用小客車，
    不啻對使用道路之他人已產生立即侵害之高度危險性，亦自陷於危險狀態中，嚴
    重侵害道路交通往來安全，且本件肇事原因又幾近出自被告之重大過失，闖越行
    車管制號誌之圓形紅燈狀態，破壞其他合法使用道路人之行動安全，而迄今仍未
    與告訴人達成民事賠償上之和解，本應從重量刑，惟姑念及其前未曾有不良之犯
    罪紀錄，有臺灣高等法院被告全國前案紀錄表乙紙附卷足考等一切情狀，分別就
    不能安全駕駛動力交通工具而駕駛罪，量處有期徒刑伍月。就過失傷害罪，量處
    有期徒刑月，並均諭知以佰元折算壹日之易科罰金折算標準，並定其應執行
    刑為有期徒刑柒月，及以佰元折算壹日之易科罰金折算標準，認事用法均無不
    合，量刑亦稱允妥，被告上訴意旨否認犯罪，指摘原判決不當，自無理由，應予
    駁回。
據上論斷，應依刑事訴訟法第三百六十八條，判決如主文。
本案經檢察官林炎昇到庭執行職務。
中    華    民    國     八十九     年      十一      月      三十      日
                              臺灣高等法院高雄分院刑事第八庭
                                  審判長法官  郭雅美
                                    法官  莊飛宗
                                        法官  洪兆隆
右正本證明與原本無異。
不得上訴。
                                      書記官  葉淑華
中    華    民    國     八十九     年      十二      月        二      日
附錄本案論罪科刑法條全文：
道路交通管理處罰條例第八十六條第一項
  汽車駕駛人，無駕駛執照駕車、酒醉駕車、吸食毒品或迷幻藥駕車、行駛人行道或
  行經行人穿越道不依規定讓行人優先通行，因而致人受傷或死亡，依法應負刑事責
  任者，加重其刑至二分之一。
刑法第一百八十五條之三
  服用毒品、麻醉藥品、酒類或其他相類之物，不能安全駕駛動力交通工具而駕駛者
  ，處一年以下有期徒刑、拘役或三萬元以下罰金。
刑法第二百八十四條第一項前段
  因過失傷害人者，處六月以下有期徒刑、拘役或五百元以下罰金。
                                                                        Ｑ


司法院資訊處製作；財團法人民間司法改革基金會備份。
